臺灣高等法院高雄分院刑事裁定　　　　　94年度聲再字第30號
再審聲請人
即受判決人　　甲○○
上列聲請人因聲請再審案件，對於本院90年度上易字第1748號中
華民國90年8 月16日第二審確定判決（台灣高雄地方法院90年度
易字第1504號、台灣高雄地方法院檢察署89年度偵字第28084 號
），聲請再審，本院裁定如下：
    主  文
再審之聲請駁回。
    理  由
一、本件聲請再審意旨略以：
  (一)告訴人歐慧玲在偵查中提不出伊所謂在場見聞的鄰居證人後
    ，轉而勾串警員鍾群彬故意誣陷，意圖顯然。
  (二)檢察官李宛凌於90年2 月6 日對於證人即警員鍾群彬採用誘
    導方式訊問，違背刑事訴訟法第190 條，有偏袒之虞。經受
    判決人聲請檢察官李宛凌迴避，業經高雄地檢署通知原承辦
    檢察官簽准迴避。受判決人發現同署91年度偵字第6422號檢
    察官不起訴處分書所記載警員鍾群彬於90年2 月6 日偵查證
    稱，顯然與當天庭訊錄音內容完全不符，該偵查筆錄已遭竄
    改。第一審90年度易字第1504號及鈞院90年度上易字第1748
    號於判決前均未發現不及調查斟酌，已屬發現確實之新證據
    。
  (三)以時間上推算警員鍾群彬與黃文祥2 人於當天上午到達「現
    場」之時間應該為11時05分許，即與告訴人指訴的時間當天
    上午10時40分許，前後已經相隔20分鐘之久，是警員鍾群彬
    證述到達之時間與歐慧玲指訴時間完全不符。警員鍾群彬證
    述，伊與警員黃文祥2 人於當天上午11時05分許到達福隆街
    158 號前看見受判決人，既然與歐慧玲指述當天上午10時45
    分許在她住處福隆街148 號前，時間、地點均不相符，則警
    員鍾群彬又怎能當場親眼目睹及聽見受判決人侮辱及恐嚇歐
    慧玲？警員鍾群彬於90年3 月8 日偵查中證述之時間地點，
    完全與告訴人歐慧玲指述之時間地點都不相符，歐慧玲丈夫
    王秋茂於91年5 月1 日高雄地院91年度自字第149 號訊問供
    詞，警員鍾群彬於91年9 月12日高雄地院91年度自字第149
    號訊問證稱等證據，均未發現不及調查斟酌，已屬發現確實
    新證據。
  (四)警員鍾群彬與黃文祥到達之時間地點完全與歐慧玲指訴之時
    間地點不相符，證人即警員黃文祥於偵查中證稱，足見黃文
    祥當時沒有看到歐慧玲在場，也沒有聽見受判決人辱及恐
    嚇，是警員鍾群彬前後3 次不利於受判決人之證言全係相互
    勾串，故意誣陷之謊陷。
  (五)受判決人對歐慧玲、王秋茂提出毀謗告訴後，歐慧玲竟然找
    出證人施聰懷、施黃牡丹及洪榮炤等人到庭作證。施聰懷等
    3 人已經成為王秋茂、歐慧玲夫婦報復受判決人之人頭證人
    。依據該3 人證稱，施聰懷等3 人全程經過20分鐘以上時間
    始終在場親眼目睹，已有蹊竅。
  (六)假使告訴人歐慧玲指訴出於真實，當時歐慧玲應該會親自來
    到福隆街158 號前當場向警員指出事情發生原因經過，但是
    歐慧玲當時心虛膽怯，反而要等到丈夫王秋茂趕回家後代替
    她出面到福隆街158 號向警員鍾群彬說，已違背事理與經驗
    法則。告訴人歐慧玲於偵查供詞庭訊錄音內容，與王秋茂及
    警員鍾群彬於高雄地院91年度自字第149 號訊問證稱等證據
    ，已屬發現確實新證據。
  (七)將近1 年的時間，歐慧玲既曾報警處理，即有提出告訴之意
    圖，歐慧玲當時仍是擔任里長的身分地位，怎能忍受將近1
    年的時間，在她住處前大街之公共場所受人公然辱罵而都不
    理會？證人即警員黃文祥於偵查中證稱，足見王秋茂當時是
    向警員黃文祥說「受判決人一再到他家騷擾」，完全沒有指
    出受判決人一再到他家辱罵他太太歐慧玲將近1 年時間之事
    。警員黃文祥上開偵查中證言，已屬發現確實新證據。
  (八)依刑事訴訟法第420 條第1項第6款規定提起聲請再審。
二、按刑事訴訟法第420 條第1 項第6 款所謂發見確實之新證據
    ，係指該證據於事實審法院判決前已經存在，為法院、當事
    人所不知，不及調查斟酌，至其後始行發見，且就證據本身
    形式上觀察，固不以絕對不須經過調查程序為條件，但必須
    顯然可認為足以動搖原有罪確定判決，而為受判決人無罪、
    免訴、免刑或輕於原判決所認罪名之判決者為限。故受理聲
    請再審之最後事實審法院，應就聲請再審理由之所謂「新證
    據」，是否具備事實審判決前已經存在，為法院、當事人所
    不知，事後方行發見之「嶄新性」：及顯然可認足以動搖原
    有罪確定判決，應為無罪、免訴、免刑或輕於原判決罪名之
    「顯然性」二要件，加以審查，為判斷應否准予開始再審之
    準據（最高法院94年度台抗字第42號）。
三、經查：
  (一)關於聲請意旨「(一)」、「(四)」、「(五)」部分，純屬個人揣測
    之詞，核與刑事訴訟法第420 條第1 項第6 款之要件不符，
    難認係確實之新證據，自不得為聲請再審之理由。
  (二)關於聲請意旨「(二)」部分，聲請人主張偵查筆錄與庭訊錄音
    內容不符，惟刑事訴訟法第420 條第1 項第6 款所定「確實
    之新證據」，係指其證據之本身在客觀上可認為真實，顯然
    足以動搖原判決，使受刑人得受有利之裁判者而語；而聲請
    人所主張筆錄遭竄改一情，在客觀上就其真實性為如何，尚
    欠明瞭，非經相當之調查，不能辨其真偽，即與確實新證據
    之「確實」含義不符，自難據為聲請再審之理由。
  (三)關於聲請意旨「(三)」、「(六)」部分，聲請人所指告訴人之夫
    王秋茂於91年5 月1 日高雄地院91年度自字第149 號訊問供
    詞，證人即警員鍾群彬於91年9 月12日高雄地院91年度自字
    第149 號訊問證稱等為新證據，惟查本件事實審係於91年11
    月28日判決，上開供述均係於判決後始存在，並非判決前已
    經存在，判決後始行發現之情形，難認係新證據。
  (四)關於聲請意旨「(七)」部分，按刑事訴訟制度，為發現實體之
    真實，本於職權主義之機制，法院對於證據之證明力，依其
    自由心證判斷之，刑事訴訟法第155 條第1 項定有明文，此
    屬法院自由判斷之職權範圍。本件原確定判決已就證人鍾群
    彬、施聰懷、洪榮炤及施黃牡丹等4 人所為不利被告之證詞
    ，如何堪以採信等理由述甚詳，復依卷內相關證據資料，
    就上開證人等之證言，為證據取捨及認定理由詳為論，聲
    請人等上開所陳，自非事後發現之新證據，尚難執為聲請再
    審之理由。
四、綜上所述，聲請人所舉聲請再審之事由，核無一與刑事訴訟
    法第420 條第1 項第6 款規定相符，認無再審理由，應予駁
    回。
五、據上論斷，應依刑事訴訟法第434條第1項，裁定如主文。
中　　華　　民　　國　　94　　年　　5 　　月　　5 　　日
                  刑事第三庭    審判長法  官  周賢銳
                                      法  官  黃仁松
                                      法  官  謝宏宗
以上正本證明與原本無異。
本裁定不得抗告。
中　　華　　民　　國　　94　　年　　5 　　月　　6 　　日
                                書   記   官  賴梅琴
                                                      Ｆ
